【裁判字號】    95,台上,1154
【裁判日期】    950303
【裁判案由】    強盜
【裁判全文】
最高法院刑事判決            九十五年度台上字第一一五四號
    上  訴  人  甲○○
                        巷3弄.
                        （現於台灣花蓮監獄執行中）
上列上訴人因強盜案件，不服台灣高等法院花蓮分院中華民國九
十四年十二月一日第二審更審判決（九十四年度重上更(三)字第七
五號；起訴案號：台灣花蓮地方法院檢察署九十二年度偵字第四
三二、八五五號），提起上訴，本院判決如下：
    主    文
上訴駁回。
    理    由
按刑事訴訟法第三百七十七條規定：上訴於第三審法院，非以判
決違背法令為理由，不得為之。是提起第三審上訴，應以原判決
違背法令為理由，係屬法定要件；如上訴理由狀並未依據卷內訴
訟資料具體指摘原判決不適用何種法則或如何適用不當，或所指
摘原判決違法情事，顯與法律規定得為第三審上訴理由之違法情
形不相適合時，均應認其上訴為違背法律上之程式，予以駁回。
上訴人甲○○上訴意旨略以：(一)證人鄭昆哲證稱於民國九十二年
一月二十七日經由指紋比對及被害人、詹國顯指認，確認上訴人
涉強盜罪嫌，自應傳喚或聲請檢察官簽發搜索票、拘票，強制上
訴人到案，所採用逮捕方式，實已違反常理；且全國使用易付卡
人數何止千萬，是鄭昆哲另證稱因上訴人使用易付卡門號，憑此
判斷意在逃避警方追緝，亦屬牽強。(二)上訴人受刑求後身體受傷
之照片，及以暴力、刑求、脅迫與利誘等不正方式下製作之警詢
筆錄、錄音帶，均非依法定程序取得，法院容許該項證據作為認
定犯罪事實之依據，與刑事訴訟之目的有違。(三)原審於九十四年
十一月十六日訊問證人詹國顯時，將上訴人全程排除在外，致上
訴人喪失對證人詰問暨與之對質之機會；且原審復未究明詹國顯
警詢及在原審證詞內容之歧異，判處上訴人重刑，自非適法。(四)
原審九十四年十一月十六日審判程序，未命上訴人及鄭昆哲、詹
國顯、陳木生於筆錄末行簽名，又未命鄭昆哲、詹國顯、陳木生
具結並告知作證義務與偽證之處罰，均屬違背法令。(五)本件於九
十三年九月九日勘驗警詢筆錄錄音帶結果，有關員警訊問上訴人
在其身上查獲藥物部分，並無錄音。上訴人多次聲請鑑定扣案藥
品舒樂安定有無上訴人之指紋，而上訴人既受員警刑求，迫令為
不實自白，原判決僅以待證事實已臻明瞭，駁回上訴人此部分之
聲請，有理由不備或理由矛盾之違法。(六)原審未傳喚張旭龍、張
正杰、鄺良才到庭，再次傳喚未在扣押筆錄、扣押物品收據上簽
名之鄭昆哲到庭。至鄭昆哲雖證稱扣案藥品係彼由上訴人行李中
搜索扣得云云，然鄭昆哲未經具結，且未經上訴人指認詰問。原
審未詳加調查，依憑鄭昆哲之不實證詞為判決之基礎，原判決自
屬違法。(七)原判決事實欄內記載上訴人利用陳木生離座如廁之機
會，將舒樂安定摻入陳木生飲料中，使陳木生於火車抵達花蓮站
前陷入意識不清之昏睡狀態，並於抵達花蓮後，將陳木生帶至火
車站前公園內及不詳地點，伺機強盜財物等情，並未敘明此部分
認定所憑之證據，且與事理有違。而被害人僅到醫院驗傷，未實
施藥物檢測，亦有違常理。又上訴人多次聲請傳喚舒樂安定之專
業人士到庭詰問，原判決未載明駁回之理由，當然違背法令云云
。
經查，本件原判決認定上訴人有原判決事實欄所載之犯行，因而
撤銷第一審之科刑判決，改判仍依牽連犯關係，從一重論處上訴
人意圖為自己不法之所有，以藥劑至使不能抗拒，而取他人之物
罪刑，已敘述其所憑之證據及認定之理由。對於上訴人於原審否
認犯行，辯稱：警察拘提及搜索、扣押均不合法；當天係被害人
陳木生身體不適，伊將被害人扶到火車站休息；並未對被害人下
藥，警察查扣之藥品非伊所有；係被害人要求伊代提皮包，其內
物品為伊取走無誤，其刷卡加油、購買家具、音響時，被害人皆
在車上；抵達東榮汽車旅館時，伊與被害人購買炒飯共同用餐後
，伊始於二點左右離開云云。認均不足採取，已依憑卷證資料，
詳加指駁。並說明扣案舒樂安定三顆，依卷內證據，已足認定為
上訴人所有，上訴人聲請將扣案藥品鑑定有無其指紋，無再調查
之必要，駁回此部分之聲請。另敘明上訴人辯稱其警詢及檢察官
偵查中之自白有瑕疵一節，因非以此部分自白為認定上訴人犯行
之依據，故無深論之必要。所為合法之事實認定及理由之說明，
俱有卷內證據資料足憑，從形式上觀察，原判決並無違法之情形
存在。按取捨證據及認定事實，乃事實審法院職權之行使，其對
證據證明力所為之判斷，苟係基於吾人日常生活之經驗，而未違
背客觀上應認為確實之定則，並已敘述其何以為此一判斷之理由
者，即不能指為違法。原審綜合全案證據資料，本於事實審法院
職權推理作用，認定上訴人有原判決犯罪事實欄所載之犯行，並
於理由欄內論述，綦詳。上訴意旨(一)(二)(五)(七)部分，均係置原判決
所為之明白論斷於不顧，猶執已為原審指駁之陳詞爭辯，及對原
審取捨證據與自由判斷證據證明力之職權行使，泛指其為違法，
核非上訴第三審之適法理由。而原審既認上訴人犯行事證已明，
未依上訴人聲請傳喚舒樂安定之專業人士到庭詰問，亦未於理由
內說明其理由，雖稍嫌未洽，然於判決本旨無影響，依刑事訴訟
法第三百八十條規定，不得提起上訴。又審判筆錄，應由審判長
簽名，刑事訴訟法第四十六條並未規定應命在場人簽名。另稽之
卷內原審之審判程序筆錄記載，原審於九十四年十一月十六日審
理期日傳喚證人鄭昆哲、詹國顯、陳木生到庭，審判長已諭知具
結義務及偽證之處罰，並命朗讀結文後具結，有審判程序筆錄及
證人結文在卷可憑。上訴意旨(四)部分，徒以自己之說詞，指稱原
判決違法云云，查非依據卷內證據資料而為具體之指摘，不得據
為上訴第三審之合法理由。再證人鄭昆哲雖未於扣押筆錄上簽名
，惟其已於原審到庭證明扣案舒樂安定三顆確在上訴人行李中查
獲無訛，並以具結擔保其證詞之真實性，且上訴人於原審亦稱鄭
昆哲與趙俊堯當天在場並實施搜索無誤（原審卷第四六頁）。則
原審採納證人鄭昆哲之證詞，認定扣案舒樂安定確為上訴人持有
，要屬法院證據取捨與自由判斷職權之行使，雖未再傳喚張旭龍
、張正杰、鄺良才，亦無證據調查未盡之違法。上訴意旨(六)指稱
原判決違法云云，核與法律規定得為第三審上訴理由之違法情形
，不相適合。且刑事訴訟法第一百六十九條規定：「審判長預料
證人、鑑定人或共同被告於被告前不能自由陳述者，經聽取檢察
官及辯護人之意見後，得於其陳述時，命被告退庭。但陳述完畢
後，應再命被告入庭，告以陳述之要旨，並予詰問或對質之機會
」。稽之卷附原審之審判程序筆錄記載，原審訊問證人詹國顯時
，雖因詹國顯表示不願意與上訴人碰面，審判長乃諭知隔離訊問
，然被告之選任辯護人及檢察官則均在場並對詹國顯進行詰問。
原審復於上訴人入庭後，由審判長對上訴人告以詹國顯證詞之要
旨並詢其意見後，上訴人答稱：「沒有意見」；另經上訴人向詹
國顯詢問「你在警訊時說被害人在外面的門柱下等，有沒有這回
事」，經詹國顯答稱：「今日所言才對，剛剛在庭上所言是正確
的」後，再由審判長提示詹國顯證詞並告以要旨後，上訴人仍稱
：「無意見」等語（原審卷第一一二頁）。是原審雖未先聽取檢
察官及辯護人之意見逕命上訴人退庭，其程序與刑事訴訟法第一
百六十九條之規定稍有不符，然其選任辯護人始終在場，且原審
於上訴人入庭後，復告以證人陳述之要旨並予以詰問或對質之機
會，上揭程序上之瑕疵，顯然於判決無影響。而同一證人前後供
述證言彼此不能相容時，則採信同一證人之部分證言時，當然排
除其他部分證言，此為法院取捨證據法理上之當然結果，縱未於
判決理由內說明捨棄他部分證言而僅說明採用某部分證言之理由
，於判決本旨亦無影響，此與判決不備理由尚屬有別。上訴意旨
(三)以上訴人於原審訊問詹國顯時命其退庭，且未審酌詹國顯證詞
前後相異而有違法云云，殊非上訴第三審之理由。其餘上訴意旨
所執各詞，原判決或已在理由中論斷綦詳，並無上訴意旨所指之
違法情形；或係以自己主觀之說詞，就原審採證認事之職權行使
或與犯罪構成要件無涉之枝節，漫為單純之事實上爭辯，亦均非
得據為上訴第三審之合法理由。衡以上述之說明，應認本件上訴
違背法律上之程式，予以駁回。
據上論結，應依刑事訴訟法第三百九十五條前段，判決如主文。
中    華    民    國  九十五  年    三    月    三    日
                      最高法院刑事第十庭
                          審判長法官  洪  清  江
                                法官  石  木  欽
                                法官  李  伯  道
                                法官  林  勤  純
                                法官  陳  晴  教
      本件正本證明與原本無異
                                      書  記  官
中    華    民    國  九十五  年    三    月    九    日
                                                  Ａ


司法院資訊處製作；財團法人民間司法改革基金會備份。
